臺灣臺中地方法院民事判決
110年度中簡字第2130號
原      告  許紘綸即許育維

被      告  裴宇惠  
訴訟代理人  吳奕煬  
上列當事人間請求損害賠償（交通）事件，本院於民國111年8月
22日言詞辯論終結，判決如下︰
　　主　　　文
原告之訴駁回。
訴訟費用由原告負擔。
    事實及理由
壹、程序方面：
    按訴狀送達後，原告不得將原訴變更或追加他訴。但擴張或
    減縮應受判決事項之聲明者，不在此限，民事訴訟法第255
    條第1項第3款定有明文。本件原告起訴時原聲明：被告應給
    付原告新臺幣（下同）252,900元，及自起訴狀繕本送達翌
    日起至清償日止，按週年利率百分之5計算之利息等語（見
    本院卷第15頁）；嗣迭經變更聲明後，於本院民國111年8月
    22日言詞辯論期日當庭變更訴之聲明為：被告應給付原告15
    4,646元，及自110年11月9日起至清償日止，按週年利率百
    分之5計算之利息等語（見本院卷第346頁），核屬減縮應受
    判決事項之聲明，合於前開規定，應予准許。
貳、實體方面：
一、原告主張：被告於108年1月16日下午11時46分，駕駛車牌號
    碼000-0000號自小客車（下稱肇事車輛），沿臺中市中區臺
    灣大道內側車道，由平等街往自由路方向，行駛至臺灣大道
    與市府路口時，因疏未注意車前狀況，撞及伊所駕駛之車牌
    號碼000-0000號自小客車（下稱系爭車輛），致伊所有之系
    爭車輛因而受損。為此，爰依侵權行為之法律關係提起本件
    訴訟，請求被告賠償如下損害：㈠系爭車輛修理費用127,646
    元；㈡拖吊費用2,500元；㈢修車期間上班代步費24,500元（
    共計49日，單趟車資250元），共計154,646元。並聲明：被
    告應給付原告154,646元，及自110年11月9日起至清償日止
    按週年利率百分之5計算之利息等語。
二、被告則以：原告曾於109年10月間起訴請求伊賠償其損害，
    惟因未繳裁判費，經本院以110年度中簡字第719號民事判決
    駁回其訴在案（下稱系爭前案一），故原告本件之損害賠償
    請求權已因罹於時效而消滅，伊自得拒絕給付；又訴外人和
    泰產物保險股份有限公司（下稱和泰產險公司）前依保險契
    約之約定，賠付肇事車輛之修理費用予伊後，依保險法第53
    條之規定，代位請求被告賠償損害，另經本院以110年度中
    小字第1355號（下稱系爭前案二）受理，而原告於系爭前案
    二中，抗辯兩造就系爭事故之發生均有過失，而以其因系爭
    車輛毀損對伊取得之損害賠償債權（含修理費用250,400元
    、拖車費用2,500元，共計252,900元）為抵銷抗辯，經本院
    審理後，認原告之抵銷抗辯為有理由，而駁回和泰產險公司
    之起訴，故倘認原告之損害賠償請求權尚未罹於時效，原告
    對伊之損害賠償債權亦因抵銷而消滅，自不得再對伊請求；
    另否認原告受有支出代步費用之損失；再者，原告就系爭事
    故之發生，亦有過失，且為肇事主因，應依法減輕伊百分之
    70之賠償責任等語置辯。並聲明：㈠原告之訴駁回；㈡如受不
    利判決，願供擔保請准宣告免為假執行等語。
三、本院之判斷：
  ㈠原告主張被告於上開時地，駕駛肇事車輛，因疏未注意車前
    狀況，致與系爭車輛發生碰撞，系爭車輛因而受損等情，業
    據提出臺中市政府警察局道路交通事故當事人登記聯單、委
    修單、估價單、車損照片為證（見本院卷第19頁、第25至47
    頁），並經本院依職權向臺中市政府警察局第一分局調取系
    爭事故之道路交通事故現場圖、調查報告表㈠、㈡、談話紀錄
    表、補充資料表、初步分析研判表及現場照片在卷可稽（見
    本院卷第51至65頁、第75至85頁），且為被告所不爭執，而
    堪信原告此部分主張為真實。
  ㈡被告抗辯原告本件損害賠償請求權已罹於2年時效期間，其得
    拒絕給付等語，然為原告所否認。經查：
　⒈按因侵權行為所生之損害賠償請求權，自請求權人知有損害
    及賠償義務人時起，2年間不行使而消滅，自有侵權行為時
    起，逾10年者亦同，民法第197條第1項定有明文。次按時效
    因請求而中斷者，若於請求後6個月內不起訴，視為不中斷
    ；時效因起訴而中斷者，若撤回其訴，或因不合法而受駁回
    之裁判，其裁判確定，視為不中斷，民法第130條、第131條
    分別定有明文。故由民法第130條之規定而觀，時效因請求
    而中斷者，請求人苟欲保持中斷之效力，非於請求後6個月
    內起訴不可。如僅繼續不斷為請求，而未於請求後6個月內
    起訴，其中斷之效力，即無由保持。
　⒉查原告前於109年10月12日依侵權行為之法律關係，起訴主張
    其因系爭事故，至少受有支出系爭車輛修理費用250,400元
    及拖車費2,500元，共計252,900元之損害，至其餘損失待整
    理完畢再行追加或擴張等情，經本院以系爭前案一受理後，
    兩造曾於同年12月8日、同年月22日到院進行調解，嗣因兩
    造均未於110年1月5日之調解期日到場，致調解不成立，本
    院即以110年度中補字第376號裁定命原告補繳裁判費，然原
    告逾期未繳，本院因而於110年3月8日以110年度中簡字第71
    9號裁定駁回原告之訴，於同年3月26日確定等情，業據本院
    調取上開事件卷宗查閱屬實。
　⒊查系爭事故發生時間為108年1月16日，且兩造於事發後隨即
    由員警製作談話紀錄表，顯見原告於事故發生當日應已知悉
    損害賠償義務人為被告，應無疑義。而原告就系爭前案一，
    乃於109年10月12日起訴，兩造並同年12月8日、22日到院調
    解，可認為原告於109年12月8日、22日調解時已向被告為履
    行之請求，且此時原告之損害賠償債權請求權之時效尚未完
    成，依法應生中斷時效之效力。嗣原告於109年12月22日調
    解期日後6個月內之110年5月13日提起本件訴訟，訴請被告
    給付系爭車輛之修車費用、拖吊費用，共計252,900元，有
    起訴狀及其上本院收狀戳章可證（見本院卷第15頁），依前
    揭說明，原告於起訴時，其就系爭車輛修理費用及拖吊費用
    之損害賠償請求權尚未罹於時效，應可認定。
　⒋又按為一部請求者，就實體法而言固得自由行使該一部債權
    ，惟在訴訟法上乃為可分之訴訟標的，其既判力之客觀範圍
    仍以該起訴之聲明為限度，且祇就該已起訴部分有中斷時效
    之效果。從而因一部請求而起訴之中斷時效，並不當然及於
    嗣後將其餘殘額擴張請求之部分（最高法院94年度台上字第
    1677號、106年度台上字第1010號判決意旨參照）。查原告
    於109年10月12日系爭前案一起訴時僅請求被告賠償車輛修
    理費250,400元及拖吊費用2,500元（見系爭前案一卷第17頁
    ），嗣於本件起訴之初，亦僅請求被告賠償相同費用及金額
    （見本院卷第15頁），至110年9月27日始提出訴之減縮暨準
    備書狀書狀，請求修車期間代步費用之損害（見本院卷第11
    3頁），顯係將就同一侵權行為所生可分之損害賠償債權，
    分割為數次而請求，依上說明，應認其僅就系爭車輛修理費
    用及拖吊費用部分發生中斷時效之效力，而不及於修車期間
    代步費用之損害。從而，原告遲至110年9月27日始擴張就修
    車期間代步費用部分為請求，已超過2年之時效期間，則被
    告就原告此部分請求為時效抗辯，拒絕給付，自屬有據。
　⒌綜上所述，原告就系爭車輛修理費用及拖吊費用部分之損害
    賠償請求權，尚未罹於時效，至修車期間代步費用之請求權
    部分，則已因罹於時效而消滅。從而，被告拒絕給付修車期
    間代步費用，自屬有據。
　㈢按因故意或過失，不法侵害他人之權利者，負損害賠償責任
    ，民法第184條第1項前段定有明文。查原告主張其所有之系
    爭車輛因系爭事故受損，致其受有支出系爭車輛修理費用、
    拖吊費用之損害。經查：
　⒈按不法毀損他人之物者，應向被害人賠償其物因毀損所減少
    之價值，民法第196條分別定有明文。再按物被毀損時，被
    害人依民法第196條規定請求物被毀損所減少之價額，得以
    必要之修復費用為估定之標準（最高法院77年5月17日77年
    度第9次民事庭會議決議參照）。本件被告過失不法毀損系
    爭車輛，依上開規定，既應負損害賠償責任，則原告主張以
    系爭車輛修復金額作為賠償金額，自屬有據。又系爭車輛修
    理時，既係以新零件更換被損之舊零件，是依上說明，自應
    將零件折舊部分予以扣除。查兩造就計算系爭車輛因系爭事
    故所受損害之必要修復費用，即扣除零件折舊後之金額為12
    7,646元等情，俱不爭執（見本院卷第316頁），自應以此作
    為系爭車輛因系爭事故毀損所受損害額。
　⒉原告又主張系爭車輛因於行駛中受損，而須支出拖吊費用2,5
    00元等情，業據提出峻銘汽車專業拖吊服務三聯單為證（見
    本院卷第49頁），復為被告所不爭執，亦堪採信。而此拖吊
    費用核屬原告因被告之上開不法侵權行為所支出必要費用，
    原告請求被告賠償，自屬有據。
　⒊基上，原告因被告侵權行為得請求被告賠償系爭車輛修理費
    用127,646元、拖吊費用2,500元，共計130,146元（計算式
    ：127646＋2500＝130146）。
　㈣又按損害之發生或擴大，被害人與有過失者，法院得減輕賠
    償金額，或免除之，民法第217條第1項定有明文。蓋此項規
    定之目的在謀求加害人與被害人間之公平，倘受害人於事故
    之發生亦有過失時，由加害人負全部賠償責任，未免失諸過
    酷，是以賦予法院得減輕其賠償金額或免除之職權此項規定
    之目的，故在裁判上法院得以職權減輕或免除之。次按行車
    遇有變換車道等情況時，應先顯示欲變換車道方向燈光或手
    勢；汽車在同向2車道以上之道路（車道數計算，不含車種
    專用車道、機車優先道及慢車道），除應依標誌或標線之指
    示行駛外，變換車道時，應讓直行車先行，並注意安全距離
    ；汽車超車時，前行車減速靠邊或以手勢或亮右方向燈表示
    允讓後，後行車始得超越。超越時應顯示左方向燈並於前車
    左側保持半公尺以上之間隔超過，行至安全距離後，再顯示
    右方向燈駛入原行路線；禁止變換車道線，用以禁止行車變
    換車道，道路交通安全規則第91條第1項第6款、第98條第1
    項第6款、第101條第1項第5款、道路交通標誌標線號誌設置
    規則第167條第1項前段分別定有明文。查本院經依原告聲請
    囑託臺中市車輛行車事故鑑定覆議委員會鑑定結果，認為：
    ①原告駕駛系爭車輛自肇事車輛後方超車後，不當跨越禁止
    變換車道線向左變換車道，未顯示方向燈且未注意安全距離
    ，為肇事主因【駕照被吊（註）銷仍駕車違反規定】；②被
    告駕駛肇事車輛，未注意車前狀況，適採安全措施，為肇事
    次因（肇事前持續跨車道線行駛違反規定）為肇事次因等情
    ，有該委員會覆議字第0000000案覆議意見書附卷可稽（見
    本院卷第263至264頁），顯見被告抗辯原告就系爭事故之發
    生，與有過失，應依民法第217條規定減輕被告賠償金額，
    即屬有據。本院分別審酌兩造就系爭事故原因力之強弱及過
    失之程度，認應由原告、被告分別負擔百分之70、百分之30
    之過失責任，方屬公允。本院爰依前述比例減輕被告賠償金
    額百分之70。準此，被告應賠償原告之金額應為39,044元（
    計算式：130146×0.3≒39044，元以下四捨五入）。
　㈤再按2人互負債務，而其給付種類相同，並均屆清償期者，各
    得以其債務，與他方之債務，互為抵銷，民法第334條第1項
    定有明文。又主張抵銷之請求，其成立與否經裁判者，以主
    張抵銷之額為限，有既判力，民事訴訟法第400條第2項亦有
    明定。查和泰保險公司經依其與被告間之保險契約約定，賠
    付被告因系爭事故所受損害後，依保險法第53條第1項及侵
    權行為之法律關係，代位請求被告給付64,006元本息後，經
    本院以系爭前案二受理，而原告於該事件審理時，抗辯其因
    系爭事故，支出系爭車輛修理費用、拖吊費用，共計252,90
    0元，而對被告取得侵權行為損害賠償債權，並為抵銷抗辯
    ，經系爭前案二判決認定原告得以其中64,005元，與被告之
    債權相抵銷，經抵銷後，和泰產險公司已無從代位被告向原
    告請求，因而駁回和泰產險公司之訴，並確定在案等情，有
    上開判決附卷可查（見本院卷第197至211頁），並經本院調
    取系爭前案二卷宗查閱無訛，且為兩造所不爭執，是依前揭
    說明，原告因系爭事故得對被告主張之侵權行為損害賠償債
    權在64,005元之範圍內，已因抵銷而消滅，應可認定。從而
    ，本件原告依侵權行為之法律關係，僅得請求被告賠償39,0
    44元，已如前述，然此金額並未超過原告於系爭前案二經本
    院認定抵銷之金額64,005元，是原告對被告之上開侵權行為
    損害賠償債權，已因抵銷而全部消滅，對被告已無任何債權
    可資主張，應可認定。則被告抗辯原告對其之侵權行為損害
    賠償債權已因抵銷權而消滅，不得再向被告請求，核屬有據
    。
四、綜上所述，原告依民法侵權行為法律關係，請求被告給付15
    4,646元，及自110年11月9日至清償日止按週年利率百分之5
    計算之利息，為無理由，應予駁回。
五、本件事證已臻明確，兩造其餘攻擊防禦方法及舉證，核與判
    決結果不生影響，爰不逐一論述。
六、結論：原告之訴無理由，判決如主文。
中　　華　　民　　國　　111 　年　　9  　月　　26 　　日
                  臺灣臺中地方法院臺中簡易庭
                                  法  官  郭妙俐
以上為正本係照原本作成。
如不服本判決，應於送達後20日內，向本院提出上訴狀並表明上
訴理由，如於本判決宣示後送達前提起上訴者，應於判決送達後
20日內補提上訴理由書（須附繕本）。如委任律師提起上訴者，
應一併繳納上訴審裁判費。
中　　華　　民　　國　　111 　年　　9　　月　　26 　　日
                                  書記官  林素真